臺灣高等法院高雄分院刑事裁定
111年度毒抗字第122號
抗  告  人  
即  被  告  陳俊吉



上列抗告人因聲請強制戒治案件，不服臺灣橋頭地方法院中華民
國111年3月2日裁定(111年度毒聲字第129號)，提起抗告，本院
裁定如下：
    主  文
抗告駁回。
    理  由
一、抗告意旨略以：抗告人即被告陳俊吉(下稱被告)因施用第一
    級毒品經原審認定被告有繼續施用毒品傾向，而應施以強制
    戒治。惟於勒戒所期間，醫師與被告會談時，僅簡單詢問被
    告從事何種工作，家人是否也有施用毒品等2個問題，即判
    斷被告有繼續施用毒品之傾向，實屬不公。另被告施用毒品
    已經法院裁定觀察勒戒，今再裁定被告應強制戒治，亦有違
    一事不二罰原則。請求撤銷原裁定，更為適法之裁定云云。
二、犯毒品危害防制條例第10條之罪者，檢察官應聲請法院裁定
    ，令被告入勒戒處所觀察、勒戒，其期間不得逾2月。觀察
    、勒戒後，檢察官依據勒戒處所之陳報，認受觀察、勒戒人
    無繼續施用毒品傾向者，應即釋放，並為不起訴之處分；認
    受觀察、勒戒人有繼續施用毒品傾向者，檢察官應聲請法院
    裁定令入戒治處所強制戒治，其期間為6個月以上，至無繼
    續強制戒治之必要為止。但最長不得逾1年，毒品危害防制
    條例第20條第1項、第2項定有明文。是檢察官依據勒戒處所
    之陳報，認受觀察、勒戒人有繼續施用毒品傾向者，應聲請
    法院裁定令入戒治處所強制戒治，此乃戒絕毒癮之法定程序
    。
三、按有無繼續施用傾向之判斷準則以「前科紀錄與行為表現」
    、「臨床評估」、「社會穩定度」為評估之依據。查被告因
    施用第一級毒品，前經原審以110年度毒聲字第667號裁定令
    入勒戒處所觀察、勒戒後，據法務部○○○○○○○○附設勒戒處所
    依照法務部民國110年3月26日法矯字第11006001760號函修
    正頒布內容製作之「有無繼續施用毒品傾向評估標準紀錄表
    」及「有無繼續施用毒品傾向證明書」所示，本件評分結果
    為：前科紀錄與行為表現37分、臨床評估37分、社會穩定度
    5分，總分79分（靜態因子67分、動態因子12分），綜合判
    斷為「有繼續施用毒品傾向」，此有前開刑事裁定、有無繼
    續施用毒品傾向證明書及有無繼續施用毒品傾向評估標準紀
    錄表各1份在卷可佐。依法務部與衛生署共同修正之「有無
    繼續施用毒品傾向評分標準評分說明手冊」所定判定原則，
    得分在60分以上者，即可判定為有繼續施用毒品傾向。茲被
    告之得分為79分，已逾60分，故而判定有繼續施用毒品傾向
    。上開判定結果係依主管機關訂頒之評估基準進行，在客觀
    上並無逾越裁量標準，且上開判定結果是由專業醫師依前開
    評估基準所為之專業判斷，是法務部○○○○○○○○判定被告有繼
    續施用毒品之傾向，顯非無據，經核並無不合。
四、抗告意旨雖以上揭情詞置辯，惟查：
  ㈠負責填製「有無繼續施用毒品傾向評估標準紀錄表」，並根
    據該評估標準紀錄表開立「有無繼續施用毒品傾向證明書」
    之醫師，需利用多少時間與受評估者會談，法無明文，自應
    委由醫師依據其經驗與專業，自行決定，尚無法單以會談時
    間的長短，會談問題之多寡，據以否定或質疑有無繼續施用
    毒品傾向評估標準紀錄表的正當或合理性，況且進行評分之
    評估人員並非僅有醫師，評估項目亦非單據醫師與被告會談
    結果做出判斷，相關評估內容業經說明如前，可認該評估標
    準之設計既有參酌專業判斷，並有客觀依據以避免主觀評價
    占比過重之風險，故被告主張醫師僅僅詢問2個問題，過於
    草率，所評估認定被告有繼續施用毒品的傾向，有失公平正
    當性云云，尚屬毫無根據之質疑，要無可採。
  ㈡刑事責任所謂一事不二罰，係指對於同一犯罪行為，基於法
    秩序之維護與人民權益受剝奪應符比例原則之精神，施以法
    律評價，只許擇一種刑事處罰為之，並僅能處罰一次，不得
    重複施罰，始合公平正義理念（最高法院94年度台上字第69
    19號刑事判決參照）。而毒品施用者因具有病患性犯人特質
    ，無論對其施以觀察、勒戒或強制戒治處分，此二種保安處
    分均在於幫助施用毒品者戒除毒癮，處分之性質非為懲戒行
    為人，而係為消滅其再次施用毒品之危險性，並非對行為人
    之施用毒品行重複為刑事處罰；且行為人於接受觀察勒戒或
    強制戒治之執行後，其該次施用毒品行為即享有不起訴處分
    或免刑之優惠，無庸負擔刑事處罰，自不生一罪二罰之問題
    ，抗告意旨上開所指，並無可取。　
五、綜上所述，原審依據檢察官之聲請，依毒品危害防制條例第
    20條第2項規定，裁定被告令入戒治處所施以強制戒治，其
    期間為6個月以上，至無繼續強制戒治之必要為止，但最長
    不得逾1年，經核並無不合。抗告意旨仍執前詞指摘原裁定
    不當，請求撤銷原裁定，為無理由，應予駁回。
據上論斷，應依刑事訴訟法第412條，裁定如主文。　　
中　　華　　民　　國　　111 　年　　3 　　月　　21　　日
                  刑事第六庭    審判長法  官  李政庭
                                      法  官  王光照
                                      法  官  施柏宏
以上正本證明與原本無異。
不得再抗告。
中　　華　　民　　國　　111 　年　　3 　　月　　21　　日
                                      書記官  沈怡瑩